【裁判字號】    95,易,77
【裁判日期】    950601
【裁判案由】    妨害兵役
【裁判全文】
臺灣基隆地方法院刑事判決                95年度易字第77號
公  訴  人    臺灣基隆地方法院檢察署檢察官
被      告    甲○○
                        21號.
                        樓
上列被告因妨害兵役案件，經檢察官聲請簡易判決處刑（九十五
年度偵字第二七九號），茲本院認有刑事訴訟法第四百五十一條
之一第四項但書第三款情形，改依通常程序並判決如下：
    主  文
甲○○無罪。
    理  由
一、本案公訴事實除原起訴為點閱召集及所犯法條為妨害兵役治
    罪條例第六條第二項前段均錯誤，經蒞庭檢察官更正起訴犯
    罪事實為博愛二三四五號係教育召集令及變更起訴法條為同
    條例第六條第一項第四款外，餘均詳如原聲請簡易處刑書所
    載（如附件）。
二、按犯罪事實應依證據認定之，無證據不得認定犯罪事實；不
    能證明被告犯罪者，應諭知無罪之判決，刑事訴訟法第一百
    五十四條第二項及第三百零一條第一項，分別定有明文。次
    按認定不利於被告之事實，須依積極證據，苟積極證據不足
    為不利於被告事實之認定時，即應為有利於被告之認定，更
    不必有何有利之證據；又事實之認定，應憑證據，如未能發
    現相當證據，或證據不足以證明，自不能以推測或擬制之方
    法，以為裁判基礎；被告否認犯罪事實所持之辯解，縱屬不
    能成立，仍非有積極證據足以證明其犯罪行為，不能遽為有
    罪之認定。而刑事訴訟法上所謂認定犯罪事實之積極證據，
    係指適合於被告犯罪事實之認定之積極證據而言，雖不以直
    接證據為限，間接證據亦包括在內；然而無論直接或間接證
    據，其為訴訟上之證明，須於通常一般之人均不致有所懷疑
    ，而得確信其為真實之程度者，始得據為有罪之認定，倘其
    證明尚未達到此一程度，而有合理之懷疑存在時，致使無從
    形成有罪之確信，根據「罪證有疑，利於被告」之證據法則
    ，即不得遽為不利被告之認定（最高法院三十年上字第八一
    六號、廿九年上字第三一０五號、卅年上字第一八三一號、
    四十年台上字第八六號及七十六年台上字第四九八六號判例
    意旨參照）。
三、本案公訴人以被告甲○○收受指定應於民國九十四年十一月
    十六日之教育召集令後，因誤記日期為同年月十八日，致無
    故未參加該次教育召集，認被告係犯妨害兵役治罪條例第六
    條第一項第四款之罪。然查，妨害兵役治罪條例第六條第一
    項乃規定：意圖避免教育召集或勤務召集，而有下列行為之
    一者，處……，是以行為人除有該條項以下五款之客觀行為
    外，主觀上尚須有避免召集之意圖，始構成犯罪；本案被告
    自始即稱係因誤記應受召集日期，於十八日欲前往時，方知
    已逾期，乃過失致之，衡情非無可能，且如前述，前開條項
    並不處罰過失犯，自不得因被告過失誤記，即認其有故違應
    受召集之故意。又被告無自証無罪之義務，其自始即陳稱因
    誤記，並均為認罪，雖其嗣後提及十八日有向工頭請假欲為
    報到，然多次連絡工頭均不到庭，要非其責任，且僅知工頭
    稱呼，不知其正確寫法，亦非不符常理，公訴人自不得以其
    提出之工頭名字查無其人，或均未到庭，即遽為被告無法自
    証無罪而應為有罪之認定。此外，本案復查無其他任何積極
    事証，足認被告有避免召集處理之意圖，揆諸前開規定說明
    ，依「罪證有疑，利於被告」之證據法則，自應為被告無罪
    之諭知，以免冤抑。
五、據上論斷，應依刑事訴訟法第四百五十二條、第三百零一條
    第一項，判決如主文。
本案經檢察官乙○○到庭執行職務。
中    華    民    國    95    年    06    月    01    日
                  刑事第五庭審判長法  官  陳志祥
                                  法  官  楊皓清
                                  法  官  陳玉雲
以上正本證明與原本無異。
對於本件判決如有不服，應於收受送達後10日內，向本院提出上
訴書狀，上訴於臺灣高等法院，並按他造當事人之人數附具繕本
。
中    華    民    國    95    年    6     月    2     日
                                  書記官  王毓嫻
附件：
臺灣基隆地方法院檢察署檢察官聲請簡易判決處刑書
                                       95年度偵字第279號
    被      告  甲○○  男  26歲（民國○○年○○月○日生）
                        住基隆市○○區○○街303巷23弄21
                        號4樓
                        國民身分證統一編號：Ｚ000000000號
上列被告因違反妨害兵役治罪條例案件，業經偵查終結，認為宜
以簡易判決處刑，茲將犯罪事實及證據並所犯法條分敘如下：
一、犯罪事實：甲○○係後備軍人，並為博愛2345號點閱召集應
    召員（動員召集令編號0726），應於民國94年11月16日上午
    8時前，至桃園縣大園鄉建華村建國11村129號空軍警衛第4
    營報到參加點閱召集；而前開召集令於94年9月30日，經郵
    局限時掛號郵寄送達於甲○○所設籍之基隆市○○街303巷
    23弄21號4樓，由大慶大鎮管理委員會代為收受，並轉交甲
    ○○，詎甲○○明知應按時報到，竟因誤記日期為同年月18
    日，無故未參加該次點閱召集。案經基隆市後備司令部函送
    偵辦。
二、證據：（一）被告甲○○之自白。（二）空軍警衛第四營9
    4年度教育召集下令人員名冊。（三）限時掛號函件回執。
    被告自白與事實相符，其犯嫌堪以認定。
三、所犯法條：妨害兵役治罪條例第6條第2項前段之無故不參加
    點閱召集罪嫌。請審酌被告並無前科（有本署刑案資料查註
    紀錄表在卷可參），素行尚稱良好，且係初犯本件未參加召
    集罪，情節非屬重大，並於偵訊時坦承犯行，經此偵審教訓
    ，當知警惕，應無再犯之虞，請從輕量刑，並予宣告緩刑，
    以啟自新。
四、依刑事訴訟法第451條第1項聲請逕以簡易判決處刑。
    此  致
臺灣基隆地方法院基隆簡易庭
中    華    民    國    95    年    1     月    23    日
                              檢察官  舒  瑞  金
本件正本證明與原本無異
中    華    民    國    95    年    1     月    26    日
                              書記官  詹  琦  雄
附錄所犯法條：
妨害兵役治罪條例第6條
    意圖避免教育召集或勤務召集，而有下列行為之一者，處3
    年以下有期徒刑：
    一  捏造免役、除役、轉役或免除召集原因者。
    二  毀傷身體者。
    三  拒絕接受召集令者。
    四  應受召集，無故逾應召期限二日者。
    五  使人頂替本人應召者。
    無故不參加點閱召集，或意圖避免點閱召集，而有前項第1
    款至第3款及第5款行為之一者，處1年以下有期徒刑、拘役
    或科新臺幣9萬元以下罰金。
    國民兵為避免應召集輔助軍事勤務犯第1項之罪者，處3年以
    下有期徒刑。


司法院資訊處製作；財團法人民間司法改革基金會備份。
